臺灣高等法院民事判決　九十年度訴易字第一○七號
　　　原　　　告　乙○○○
　　　訴訟代理人　葉建源
　　　被　　　告　甲○○
右當事人間因原告提起刑事附帶民事訴訟，請求侵權行為損害賠償事件，經本院刑事
庭移送前來，爰判決如左︰
    主    文
被告應給付原告新臺幣肆萬玖仟伍佰伍拾捌元，及自民國九十年九月十六日起至清償
日止，按年息百分之五計算之利息。
原告其餘之訴駁回。
訴訟費用由被告負擔四分之一，餘由原告負擔。
    事    實
甲、原告方面：
一、聲明：被告應給付原告新臺幣（下同）二十一萬六千五百五十八元，及自起訴狀
    繕本送達之翌日即民國（下同）九十年九月十六日起至清償日止，按年息百分之
    五計算之利息。
二、陳述：
    (一)被告於八十九年八月十六日下午五時二十五分許，駕駛Ｑ三─二四九九號自用
      小客車，沿宜蘭縣宜蘭市○○路往自強路方向行駛，途經該路段與女中路交岔
      口時，應即注意汽車迴車前，應暫停並顯示左轉燈光或手勢，看清無來往車輛
      ，始得迴轉，且依當時情形又非不能注意，竟疏未注意其同方向左後方，由原
      告所騎乘之ＰＰＤ─九二０號重型機車，仍貿然迴轉，致撞及原告所騎乘之機
      車，使原告受有右肩及右膝挫傷之傷害。
    (二)原告自八十九年八月十六日起有八個月時間，因右肩挫傷及腹痛等症狀至醫院
      治療，計支付醫療費自費部分為一千九百五十元，就醫往返之車資計四千六百
      零八元，及因受傷，致八個月無法工作，減少勞動能力之損失，以每月二萬元
      計算，共計十六萬元。
    (三)原告因身體受傷，致精神及肉體所受痛苦甚大，故請求非財產損害之慰藉金五
      萬元。
三、證據：提出診斷證明書、醫療費收據、交通費收據、勞工保險投保資料及支出明
          細表為證。
乙、被告方面：
一、聲明：原告之訴駁回。
二、陳述：
    (一)被告固有於前開時地，駕駛自用小客車撞及原告所騎乘之機車，惟當時被告騎
      乘機車疏未採取任何安全措施，亦未煞車，已違反道路交通安全規則。
    (二)被告曾聲請宜蘭市公所調解委員會進行調解，因原告不願到場，或推諉不願進
      行，致調解不成立，但被告有和解誠意。
    (三)原告所主張之損害，其中：
      1.依財團法人蘭陽仁愛醫院函復被告只須休養六星期。若以原告請求按每月勞
        動能力收入為二萬元計算，六星期（即四十二天）應只有二萬八千元之勞動
        能力損失，被告對此部分無意見，對原告其餘之請求有爭執。
      2.被告對於原告請求賠償醫療費用支出一千九百五十元，及往返醫院車資支出
        ，計四千六百零八元，全無意見。
      3.原告僅受有右肩及右膝挫傷之輕傷，請求賠償五萬元慰藉金，尚嫌過高。
    (四)原告騎乘機車肇事，亦與有過失，其所得請求之金額應予酌減。
三、證據：提出調解不成立證明書、調解委員會通知、仁愛醫院診斷書、長庚醫院診
          斷書、所得稅申報書登錄資料及照片為證。
丙、本院依職權調閱本院九十年度交上易字第三二三號被告過失傷害案件偵審全卷，
    並分別函請財團法人蘭陽仁愛醫院、財團法人天主教靈醫會羅東聖母醫院及林口
    長庚紀念醫院查復原告自八十九年八月十六日起之就診紀錄暨病歷資料。
    理    由
甲、程序方面：
    本件原告於九十年九月十二日提起附帶民事訴訟，原係請求被告給付二十三萬九
    千七百零九元及法定遲延利息（見附民卷第一頁），嗣減縮請求被告給付二十一
    萬六千五百五十八元及法定遲延利息（見本院卷第一一八頁），依民事訴訟法第
    四百四十六條第一項準用同法第二百五十五條第一項第三款規定，應予准許，合
    先敘明。
乙、實體方面：
一、本件原告主張：被告於八十九年八月十六日下午五時二十五分許，駕駛Ｑ三─二
    四九九號自用小客車，沿宜蘭縣宜蘭市○○路往自強路方向行駛，途經該路段與
    女中路交岔口時，竟疏未注意其同方向左後方由原告所騎乘之ＰＰＤ─九二０號
    重型機車，貿然迴轉，致撞及原告所騎乘之機車，使原告受有右肩及右膝挫傷之
    傷害等情，爰依侵權行為之法則，求為命被告給付二十一萬六千五百五十八元及
    自起訴狀繕本送達之翌日即九十年九月十六日起至清償日止，按年息百分之五計
    算利息之判決。
    被告則以：被告固有於前開時地，駕駛自用小客車撞及原告所騎乘之機車，惟當
    時原告騎乘機車疏未注意採取任何安全措施及煞車，亦有違反道路交通安全規則
    ，而與有過失，其請求之金額，自應予以酌減。又被告對於原告所請求之勞動能
    力損失二萬八千元、醫療費一千九百五十元及往返醫院之車資四千六百零八元部
    分，均不爭執；至原告僅受有右肩及右膝挫傷之輕傷，請求五萬元慰藉金，尚嫌
    過高等語，資為抗辯。
二、經查被告於前開時地，駕駛自用小客車，疏未注意其同方向左後方貿然迴轉，致
    於迴轉時撞及原告所騎乘之機車，使原告受有右肩及右膝挫傷之傷害之事實，為
    兩造所不爭執，並有診斷證明書（見附民卷第五頁至第八頁）為證，且被告因此
    所涉及刑責部分，亦經刑事法院依過失傷害罪名，判處拘役二十日確定，有本院
    九十年度交上易字第三二三號刑事判決足據（見附民卷第七六頁至第七八頁），
    自堪信為真實。
三、按因故意或過失，不法侵害他人之權利者，負損害賠償責任；又不法侵害他人之
    身體或健康者，對於被害人因此喪失或減少勞動能力或增加生活上之需要時，應
    負損害賠償責；又不法侵害他人之身體、健康，被害人雖非財產上之損害，亦得
    請求賠償相當之金額，民法第一百八十四條第一項前段、第一百九十三條第一項
    及第一百九十五條第一項前段分別定有明文。被告既於前開時地，駕駛自用小客
    車，因疏未注意迴轉而撞及原告所騎乘之機車，致原告受有右肩及右膝挫傷之傷
    害，精神上自必感受痛苦，不言可喻，揆諸上開規定，原告自得請求被告賠償勞
    動能力之損失、所支出之醫療費、往返醫院之車資及適當數額之慰藉金。茲就原
    告所得請求之金額，分述如左：
    (一)關於勞動能力損失部分：原告固請求八個月，每月以二萬元計算，共十六萬元
      ，惟依財團法人蘭陽仁愛醫院之函復，原告約需六星期療程（見本院卷第三一
      頁）不能工作，每月以二萬元計算，六星期（即四十二天）應只有二萬八千元
      （其計算式為：20,000元÷30X42  =28,000元，元以下四捨五入），為被告所
      不爭執（見本院卷第四七、一一八頁），則原告此部分之請求，自屬有據；至
      其餘部分之請求，原告始終不能舉證以資證明，即屬無據。
    (二)關於醫藥費及往返醫院之車資部分：原告分別請求一千九百五十元及四千六百
      零八元，既均為被告所不爭執（見本院卷第一一八頁），亦屬有據。
    (三)關於慰藉金部分：本院於斟酌原告為小學畢業，在其夫所營海產店工作，並無
      資產（見本院卷第二三、二四、一一一、一一九頁），而被告係大學畢業，有
      價值約八十餘萬元、貸款約四十餘萬元之小套房一戶，八十九年度全年收入有
      五十六萬六千一百二十四元，目前無工作，在家照顧小孩（見本院卷第二五、
      一一一、一一九頁），及原告因本次車禍所受傷害僅為右肩及右膝挫傷等一切
      情狀後，認原告所請求賠償之金額為五萬元，尚嫌過高，應以一萬五千元為適
      當。準此，原告所得請求被告賠償之金額，分別為減少勞動能力之損失二萬八
      千元、所支出之醫療費一千九百五十元、往返醫院之車資四千六百零八元、及
      慰藉金一萬五千元，合計為四萬九千五百五十八元（其計算式為：28,000元
      +1,950元+4,608元+15,000元=49,558元）。
四、至被告雖抗辯原告對於本次車禍之發生亦與有過失，其所請求賠償之金額應予酌
    減云云。惟按刑事訴訟判決所認定之事實，固非當然有拘束民事訴訟判決之效力
    ，但民事法院調查刑事訴訟原有之證據，而斟酌其結果以判斷事實之真偽，並於
    判決內記明其得心證之理由，即非法所不許（參照最高法院六十七年台上字第二
    六七四號及四十九年台上字第九二九號判例）；又按汽車迴車前，應暫停並顯示
    左轉燈光或手勢，看清無來往車輛，始得迴轉，道路交通安全規則第一百零六條
    第五款定有明文。經查本次車禍之發生全係因被告駕車向左迴轉時，疏未注意後
    方來車所引致，既有道路交通事故調查報告表（見偵查卷第七頁）、臺灣省基宜
    區車輛行車事故鑑定委員會及臺灣省車輛事故覆議鑑定委員會函送之鑑定意見書
    （見前揭刑事案件之偵查卷第十九頁及宜蘭地院卷第三十六頁）可證，復有前揭
    確定刑事判決所認定之事實可據（見本院卷第六頁至第八頁），足見原告並無何
    過失可言，是被告所為之上開抗辯，殊不可取，自無民法第二百十七條第一項過
    失相抵原則之適用。
五、綜上所述，原告依據侵權行為之法則，請求被告給付四萬九千五百五十八元，及
    自起訴狀繕本送達之翌日即九十年九月十六日起至清償日止，按年息百分之五計
    算之利息部分，自屬應予准許；至超過上開部分之請求，即屬不應准許。
六、至兩造其餘之攻擊或防禦方法及未經援用之證據，經本院斟酌後，認為均不足以
    影響本判決之結果，自無逐一詳予論駁之必要，併此敘明。
七、據上論結，本件原告之訴為一部有理由，一部無理由，依民事訴訟法第第七十九
    條但書，判決如主文。
中　　　華　　　民　　　國　　九十一　　年　　　三　　　月　　二十六　　日
　　　　　　　　　　　　　　　　民事第十三庭
　　　　　　　　　　　　　　　　　　審判長法　官　林　鄉　誠
　　　　　　　　　　　　　　　　　　　　　法　官　劉　清　景
　　　　　　　　　　　　　　　　　　　　　法　官　王　聖　惠
右正本係照原本作成。
兩造均不得上訴。
中　　　華　　　民　　　國　　九十一　　年　　　三　　　月　　二十七　　日
　　　　　　　　　　　　　　　　　　　　　書記官　陳　樂　觀
